【裁判字號】    91,訴,2006
【裁判日期】    920513
【裁判案由】    偽造文書等
【裁判全文】
臺灣板橋地方法院刑事判決                        九十一年度訴字第二六號
    公  訴  人  臺灣板橋地方法院檢察署檢察官
    被      告  丁○○
右列被告因偽造文書等案件，經檢察官提起公訴（九十一年度偵字第四○一一號），
本院判決如左：
    主  文
丁○○無罪。
    理  由
一、公訴意旨略以：被告丁○○曾犯重利罪，經臺灣板橋地方法院判處有期徒刑十月
    確定，並於民國八十七年九月二十一日執行完畢。詎其猶不知悔改，竟與友人甲○○（另行通緝）基於犯意聯絡，共同意圖為甲○○之不法利益，於八十九年九
    月二十七日，由當時任職在臺北縣三重市○○路○段六三五之二號六樓凡碩科技
    股份有限公司（下簡稱凡碩公司）總經理（其任職凡碩公司期間係使用假名「高
    金加」）之丁○○派遣當時在該公司擔任會計不知情之乙○○，將其於同年月間
    ，在凡碩公司附近，收受戊○○之身分證贓物及委請不知情刻印業者代刻戊○○
    之印章交予乙○○，乙○○即持上開證件，前往中華電信股份有限公司（下稱中
    華電信公司）三重營運處，擅自偽以戊○○之名義申請過戶市內電話，並持上開
    印章用印於「市內電話業務申請書」正面「原用戶簽章」欄上（二份共二枚），
    持以向中華電信公司申請00－00000000號及00－00000000
    號等二支市內電話過戶，裝設於甲○○位在臺北縣蘆洲市○○街九九巷一六號之
    住處，足生損害於中華電信公司電信業務管理之正確性及戊○○。甲○○則自八
    十九年九月二十九日起至同年十一月三日止，連續多次親自或允許其子即不知情
    之林德祥利用前開二支電話撥打得利，隱瞞其等非合法使用人之事實，要求中華
    電信公司提供通話服務，使該公司電話機房誤以為係該等電話門號租用人戊○○
    所使用，而許其通話，並將電話使用費記錄在戊○○帳目上，甲○○藉此取得使
    用電話通信免付費之財產上不法利益共新台幣（下同）七千一百五十七元。嗣於
    八十九年十一月三日，因戊○○欠繳電話費，經中華電信公司三重營運處通知繳
    費，戊○○申訴，始查獲上情。因認被告涉犯刑法第二百十六條之行使第二百十
    條之偽造私文書罪嫌、第三百三十九條第二項之詐欺得利罪嫌及第三百四十九條
    第一項收受贓物罪嫌云云。
二、按犯罪事實，應依證據認定之，無證據不得推定其犯罪事實，刑事訴訟法第一百
    五十四條定有明文。又認定不利於被告之事實，需依積極證據，苟積極證據不足
    為不利於被告事實之認定時，即應為有利於被告之認定，更不必有何有利之證據
    ；再按在訴訟上用以證明事實之證據，須於通常一般之人均不致於有所懷疑，而
    得確信其為真實之程度者，始得據以為有罪之認定，倘其證明尚未達到此一程度
    ，而有合理之懷疑性存在，致使無從為有罪之確信時，即應為無罪之判決，此有
    最高法院五十六年度臺上字第八○七號判例、七十六年度臺上字第四九八六號判
    例可資參照。
三、訊據被告丁○○就其係凡碩公司經理，於八十九年某日，將戊○○之身分證及印
    章交付凡碩公司之會計乙○○，委請乙○○以戊○○代理人名義，持往辦理市內
    電話二支供同案被告甲○○使用等情固直承不諱，惟堅詞否認有何公訴人所指之
    偽造私文書、詐欺得利及收受贓物犯行，並辯稱：八十九年某日，凡碩公司負責
    人己○○將戊○○身分證交付伊，並要求伊代刻戊○○之印章，以戊○○名義申
    請市內電話，故伊於八十九年八月，先以戊○○代理人名義，申辦市內電話數支
    ，租用地址則依己○○指示填寫凡碩公司所在地，由凡碩公司使用，伊不知戊○○身分證何來，亦不知未獲戊○○授權，後己○○又要求伊以戊○○名義申請市
    內電話二支，租用地址則填寫甲○○之住所，伊沒空，故委請會計乙○○持戊○○身分證及印章前去中華電信公司三重營運處，以戊○○代理人名義申辦市內電
    話二支，租用地址則依己○○指示填寫甲○○之地址，由甲○○使用等語。而公
    訴意旨認被告丁○○涉有前揭犯行，無非係以證人己○○、證人即現任職中華電
    信政風室專員丙○○及證人乙○○、林德祥、林德祥女友蘇筱雯之證詞，00－
    00000000號及00－00000000號之通聯記錄二份、市內電話業
    務申請書二份、戊○○遭冒名申請之切結書為其論據基礎。
四、經查：
（一）戊○○並未同意或授權被告或乙○○或己○○申請租用市內電話00－000
      00000、00－00000000號使用，而戊○○身分證曾於八十八年
      四月二十一日前某日，在不詳地點遭竊或不慎遺失，另在中華電信股份有限公
      司市內電話業務申請書上戊○○之印章亦非戊○○所有等情，業據證人戊○○
      於本院調查中證述屬實（詳本院九十一年十一月二十八日訊問筆錄），並據證
      人即中華電信三重營運處政風室專員丙○○於警訊及本院調查中證述：因戊○○簽署一份切結書，始知戊○○係遭人冒名申請市內電話使用等語甚詳（詳臺
      灣士林地方法院檢察署九十一年度偵字第八○四號偵查卷宗第二五頁、第六七
      頁及其反面、本院九十一年十一月十二日訊問筆錄），復有戊○○出具之切結
      書乙紙在卷可稽（附於上開偵查卷宗第七○頁）。而乙○○係受被告指示，於
      八十九年九月二十七日，持戊○○之身分證及印章，前往中華電信三重營運處
      ，以戊○○代理人名義，申請租用市內電話00－00000000、00－
      00000000號使用，租用地址則依被告指示填寫同案被告甲○○之地址
      乙節，除據被告供承不諱外（詳臺灣板橋地方法院檢察署九十一年度偵字第四
      ○一一號偵查卷宗第十四頁反面至第十五頁、第二五頁反面至第二六頁、本院
      九十一年十一月十二日訊問筆錄），並據證人乙○○於警偵訊及本院調查中證
      述：00－00000000、00－00000000二支市內電話均係伊
      持戊○○之身分證及印章前往中華電信三重營運處以代理人名義申請，申請書
      係伊填寫，戊○○之身分證及印章係凡碩公司經理即被告交付，裝設地址係伊
      依被告書寫之字紙填寫等語無訛（詳上開臺灣板橋地方法院檢察署九十一年度
      偵字第四○一一號偵查卷宗第十九頁反面至第二十頁、臺灣士林地方法院檢察
      署九十一年度偵字第八○四號偵查卷宗第二二頁至第二四頁、本院九十一年十
      一月十二日訊問筆錄），並有中華電信股份有限公司市內電話業務申請書二紙
      附卷可憑（附於上開偵查卷宗第六八頁、第六九）。再前開00－00000
      000、00－00000000號市內電話確由同案被告甲○○及其子林德
      祥使用之事實，復據同案被告甲○○於警訊中供述無訛（詳上開偵查卷宗第三
      七頁反面至第三八頁反面），核與證人林德祥及林德祥之友蘇筱雯於警訊中陳
      明屬實（詳上開偵查卷宗第五一頁反面至第五二頁、第五九頁反面），並有國
      內長途通話明細清單在卷可參（附於上開偵查卷宗第三九頁至第五○頁），此
      部分固屬實情。
（二）然前述戊○○之身分證係己○○交付被告，己○○復指示被告代刻己○○之印
      章，以戊○○名義申辦市內電話使用之事實，業據證人己○○於本院調查中具
      結證述：凡碩公司開始營業時，伊時常前去公司討論事情，且伊曾出資二十餘
      萬元，但後來湊不到本打算出資之金額五、六百萬元，公司不得不結束營業，
      伊係公司負責人，公司係伊開設，伊曾於八十九年八、九月時，因戊○○積欠
      友人「小楊」款項，將身分證交付「小楊」，而「小楊」本欲投資凡碩公司，
      故將戊○○身分證交付伊，以戊○○名義申辦電話供凡碩公司使用，伊即將戊○○身分證交付被告持以辦理市內電話使用，後因甲○○因故無法申請電話使
      用，故伊又要求被告持戊○○身分證辦理電話供甲○○使用，日後再過戶予甲○○，伊認識乙○○，其係凡碩公司會計等語無訛（詳本院九十一年十二月十
      二日訊問筆錄）。至證人己○○於偵訊中固證述：當時被告表示欲做電腦周邊
      產品買賣及維修，伊本來欲做，但錢籌不出來，故沒做，伊不認識甲○○，亦
      不認識乙○○，凡碩公司內部運作及人事伊全然不知，被告以戊○○名義申請
      市內電話由甲○○使用伊亦全然不知情，係事後新莊分局通知時，伊始知悉此
      事云云（詳上開臺灣板橋地方法院檢察署九十一年度偵字第四○一一號偵查卷
      宗第三七頁反面至第三八頁），然其嗣於本院調查中則翻異其供，除以上開情
      詞置辯外，並陳稱：在偵訊時非如此陳述，當時係以為電話費已繳清，公司已
      結束營業等語（詳同日訊問筆錄），況證人己○○確係凡碩公司負責人，亦據
      證人乙○○於本院調查中證述：伊於八十九年八月至十月間，任職於凡碩公司
      ，凡碩公司老闆係己○○，伊曾在凡碩公司看到己○○，並稱呼其為老闆，每
      次己○○至公司均係直接至董事長室，並約待半日之久，在伊任職期間，己○○約來公司十餘次等語屬實（詳本院九十一年十一月十二日、十二月十二日訊
      問筆錄），而凡碩公司確係登記己○○為負責人，並有財團法人金融聯合徵信
      中心函在卷可按（附於上開偵查卷宗第三○頁），是以，證人己○○於偵訊中
      之證詞，顯與事實不符，而不足採信。
（三）再被告確係於乙○○於八十九年九月二十七日，以戊○○代理人名義，申請租
      用市內電話00－00000000、00－00000000號使用前之八
      十九年八月二十四日，即已持戊○○身分證及印章，前往中華電信新莊營運處
      ，以戊○○代理人名義，申請租用00－00000000、00－0000
      0000、00－00000000、00－00000000、00－00
      000000號市內電話五支，租用地址則填寫凡碩公司所在地，而由凡碩公
      司使用前述五支市內電話等情，業據被告於本院調查中供承在卷（詳本院九十
      一年十一月十二日、十一月二十八日訊問筆錄），並有證人丙○○傳真之中華
      電信股份有限公司新莊營運處市內電話業務申請書五紙及中華電信股份有限公
      司臺灣北區電信分公司新莊營運處九十一年十二月十一日莊服字第九一Ｃ○六
      ○○三○八號函乙紙在卷可稽（附於本院卷內），衡情，倘被告知悉戊○○未
      授權己○○以其名義申請市內電話使用，則其為免事跡敗露，大可全部委由不
      知情之乙○○申辦即可，何以僅指示乙○○申辦二支，而其卻申辦五支？復何
      以戊○○名義申辦之市內電話七支，其中五支裝設地址係凡碩公司所在地，而
      由凡碩公司使用，另二支裝設地址係同案被告甲○○住處，而由甲○○使用，
      被告反未獲得任何免付通話費用之不法利益？職是，被告前開所辯，顯非不可
      採信。
（四）末證人戊○○亦自承稱：數年前，曾向姓名年籍不詳之人借款一萬元，並以機
      車行照、身分證原本質押，一萬元迄今未付清，故行車執照、身分證原本未拿
      回等語（詳本院九十二年一月七日訊問筆錄），核與證人己○○前開證述：因
      戊○○積欠友人「小楊」款項，故將身分證交付「小楊」，而「小楊」本欲投
      資凡碩公司，故將戊○○身分證交付伊等語相符，則被告持以申請市內電話之
      戊○○身分證究係戊○○遭竊或不慎遺失之盜贓物或係戊○○因借款而持向他
      人質押之物，即有斟酌之餘地，是以，得否執此遽論被告所持之戊○○身分證
      係來源不明之贓物，亦非無可疑之處，依罪疑唯輕原則，自應採對被告有利之
      認定，而認前述戊○○之身分證非屬盜贓物甚明，是以，被告顯無收受贓物之
      犯行，顯屬無疑。
五、綜上，被告所辯係受己○○之委託，始要求乙○○持戊○○身分證及印章辦理市
    內電話供同案被告甲○○使用，其不知戊○○未授權辦理電話使用，亦不知戊○○身分證來源不明等語應堪採信。此外復查無其他積極證據足資證明被告有何前
    揭公訴意旨所指之偽造私文書、詐欺得利及收受贓物之犯行，揆諸前揭說明，不
    能證明被告犯罪，本院自應諭知被告無罪之判決。
六、至己○○是否涉及偽造私文書、詐欺得利及收受贓物之犯行，自應由檢察官另為
    適法之處理，附此敘明。
據上論斷，應依刑事訴訟法第三百零一條第一項前段，判決如主文。
本案經檢察官張慶林到庭執行職務。
中      華民      國      九十二      年      五    月    十三    日
                                  臺灣板橋地方法院刑事第四庭
                                          法  官  游  秀  雯
右正本證明與原本無異。
如不服本判決，應於判決送達後十日內，向本院提出上訴狀。
                                          書記官  陳  姿  利
中      華      民      國      九十二      年      五    月    二十    日


司法院資訊處製作；財團法人民間司法改革基金會備份。
